臺灣基隆地方法院民事判決  
111年度簡上字第38號
上  訴  人  曾湘雲  

被  上訴人  張耿輝  

訴訟代理人  侯傑中律師
            游文愷律師
上列當事人間請求損害賠償事件，上訴人對於民國111年1月26日
本院基隆簡易庭110年度基簡字第373號第一審判決提起上訴，本
院第二審合議庭於111年8月29日言詞辯論終結，判決如下：
    主  文
原判決關於命上訴人給付超過新臺幣（下同）10萬元本息部分，
及該部分假執行之宣告，暨命上訴人負擔訴訟費用之裁判均廢棄
。
上開廢棄部分，被上訴人於原審之訴駁回。
上訴人其餘上訴駁回。
廢棄部分之第一審訴訟費用及第二審訴訟費用，由上訴人負擔三
分之一，餘由被上訴人負擔。
    事實及理由
一、上訴人經合法通知，未於言詞辯論期日到場，核無民事訴訟
    法第386條所列各款情形，爰依民事訴訟法第436條之1第3項
    準用同法第463條，再準用同法第385條第1項前段之規定，
    准被上訴人之聲請，由其一造辯論而為判決。
二、被上訴人起訴主張：上訴人因與訴外人楊書瑋有財務糾紛，
    竟基於毀損被上訴人名譽之故意，於109年4月14日，在娘孃
    niangniang.tw之Instagram(下稱IG)上及在娘孃面膜之臉書
    官網（現改名為苒苒面膜）散布「協助@austin78227先生涉
    嫌逃漏稅與聚賭等違法行為之包庇與動用關係找國稅局人相
    關之事者為基隆區之議員張耿輝先生我們已經對他進行舉報
    」、「…意外得知楊書瑋之巴朗國際有限公司涉嫌逃漏稅與
    積欠員工薪資、衛生局高額罰款，且動用私人關係基隆區域
    之張XX議員去私下調停也無幫助，我本人深感震驚，無法認
    同。將會暫停與對方之合作，並不負責…一切等待法律裁決
    。」內容，毀損被上訴人名譽，並足以貶損其人格尊嚴，致
    被上訴人受有精神上痛苦，上訴人之行為業經本院刑事庭以
    109年度基簡字第1189號、110年度簡上字第18號（下稱系爭
    刑事案件）判決犯加重誹謗罪確定。被上訴人身為基隆市第
    15屆至第19屆市議員，上訴人為網路作家、職業講師、女性
    企業家，粉絲、追蹤者甚多，上訴人身為網紅，其言論、行
    為皆有影響廣大人群思維及製造風向之能力，上訴人發表不
    實內容，損害被上訴人名譽，嚴重影響人民對於被上訴人之
    信任，更有損被上訴人正直清廉之形象，爰依民法第184條
    第1項、第195條第1項規定提起本件訴訟，請求上訴人為回
    復名譽之適當處分及賠償慰撫金，並聲明：㈠上訴人應將系
    爭刑事判決書，以A4格式逐頁掃描製作圖片檔之方式，連續
    並置頂刊登在附表一所示之社群網站7日並設定公開。㈡上訴
    人應給付被上訴人30萬元及自起訴狀繕本送達翌日起至清償
    日止，按年息5%計算之利息。㈢並願供擔保，請准宣告假執
    行。
三、上訴人答辯：上訴人已於系爭刑事案件坦承犯罪，並已繳納
    易科罰金執行完畢。上訴人於發佈訊息後，發現此事係屬誤
    會，隨即於8小時左右刪掉限時動態貼文（如無提前刪除，
    該等發佈內容將於24小時後自動刪除），貼文刪除後，從未
    再有媒體、平台、民眾討論或對於被上訴人產生質疑，實質
    上並未對被上訴人名譽產生嚴重的干預或影響，且限時動態
    貼文，上訴人並未以「公開」方式發佈、亦非以「置頂」方
    式發佈，被上訴人主張以刊登系爭刑事判決之回復名譽方式
    並非合理等語。並聲明：㈠請求駁回被上訴人之訴及假執行
    之聲請。㈡如受不利之判決，願提供擔保請准宣告免為假執
    行。
四、原審為被上訴人一部勝訴，一部敗訴之判決，即判命上訴人
    應給付被上訴人20萬元，及自109年9月10日起至清償日止，
    按年息5%計算之利息，並依職權宣告假執行暨上訴人供擔保
    後得免為假執行。駁回被上訴人其餘之訴（此部分被上訴人
    未上訴，業已確定，不在本院審理範圍)。上訴人就其敗訴
    部分不服，提起上訴，並請求法院判決：㈠原判決不利於上
    訴人部分廢棄。㈡廢棄部分，被上訴人在第一審之訴及假執
    行之聲請均駁回。㈢第一、二審訴訟費用由被上訴人負擔。
    被上訴人則請求法院判決：上訴駁回。
五、按判決書內應記載之事實，得引用第一審判決。判決書內應
    記載之理由，如第二審關於攻擊或防禦方法之意見及法律上
    之意見與第一審判決相同者，得引用之。民事訴訟法第454
    條第1項、第2項定有明文。被上訴人主張上訴人在前揭時地
    因故意侵害其名譽，依侵權行為法律關係應對被上訴人負損
    害賠償責任，原審此部分所認定之事實、證據及理由，核無
    違誤，兩造於第二審並無提出其他攻擊或防禦方法，僅就原
    審判命應給付之精神慰撫金20萬元為爭執。爰依上開規定引
    用原審判決記載之此部分事實及理由。
六、按慰撫金之賠償以人格權遭受侵害，使精神上受有痛苦為必
    要，至其核給之標準固與財產上損害之計算不同，惟非不可
    斟酌雙方身分、資力與加害程度，及其他各種情形核定相當
    之數額；換言之，以人格權遭遇侵害，受有精神上之痛苦，
    而請求慰藉金之賠償，其核給之標準，須斟酌雙方之身分、
    資力與加害程度及其他各種情形核定相當之數額。且所謂「
    相當」，應以實際加害情形與其名譽影響是否重大及被害
    人之身分、地位與加害人之經濟情況等關係定之。本院審酌
　　上訴人在IG限時動態及臉書上所為侵害被上訴人名譽之行為
    ，已於發布後8小時內刪除之情節(上訴人於其個人網頁張貼
    系爭言論內容之用語及流傳範圍之實際加害之情形)，被上
    訴人因而所受損害程度，並審酌被上訴人為民意代表，名下
    財產總額約146萬餘元；上訴人為大學畢，為網路作家，經
    營網路粉絲專頁，名下財產總額約798萬餘元等雙方經濟狀
    況（原審證物袋內稅務電子閘門財產所得調件明細表）等一
    切情狀，認被上訴人請求精神慰撫金應以10萬元為適當。逾
    此範圍之請求，尚屬無據。
七、綜上所述，被上訴人依民法第184條規定，請求上訴人賠償
    其精神慰撫金10萬元，及自起訴狀繕本送達翌日即109年9月
    10日（詳原審卷第85頁）起至清償日止，按年息5%計算之法
    定遲延利息，是有理由的，應予准許；超過此範圍之請求，
    就沒有理由，應予駁回。原審就超過上開應准許部分，為上
    訴人敗訴之判決及假執行之宣告，自有未洽，上訴意旨就此
    部分指摘原判決不當，應該廢棄改判，是有理由。並依民事
    訴訟法第79條規定，為訴訟費用負擔之諭知。至於上開應准
    許部分，原審判命上訴人給付並為假執行之宣告，核無違誤
    ，上訴意旨就此部分仍執陳詞，指摘原判決不當，求予廢棄
    ，為無理由，應駁回其上訴。
八、本件訴訟的事實已經明確，當事人提出其他的攻擊防禦方法
    及證據，都已經法院詳細斟酌，經認定不會影響本判決的結
    果，所以不再一一論列。
九、結論：本件上訴為一部有理由，一部無理由，因此判決如主
    文。
中　　華　　民　　國　　111 　年　　9 　　月　　19　　日
                     審判長法  官  黃淑梅
                           法　官  陳湘琳
　　　　　　　　　         法　官  林淑鳳　
以上正本係照原本作成。
本判決不得上訴。
中　　華　　民　　國　　111 　年　　9 　　月　　19 　日
                           書記官　張景欣
　　　　　　　　　　　　
　　　　　　　　　　　　
附表一   編號 應刊登之網頁位置 網址 1 臉書帳號「苒苒面膜」(行為時帳號：「娘孃面膜」) https://www.facebook.com/ranranbeauty/ 2 臉書帳號「苒苒面膜」(行為時帳號：「娘孃面膜」)限時動態 同上 3 臉書帳號「放棄22K，蹦跳新加坡」 https://www.facebook.com/elsainSG 4 臉書帳號「放棄22K，蹦跳新加坡」限時動態 同上 5 Instagram帳號rutuyyu1010 https://www.instagram.com/rutuyyu1010?igshid=2r9z2c9zgew7 6 Instagram帳號rutuyyu1010限時動態 同上 7 Instagram帳號niangniang.tw  8 Instagram帳號niangniang.tw限時動態